臺灣臺南地方法院民事裁定  
111年度家親聲字第283號
聲  請  人  臺南市政府社會局

法定代理人  陳榮枝
代  理  人  李慧千律師
相  對  人  Ａ０２


            Ａ０３


上列當事人間請求停止親權等事件，本院裁定如下：
    主      文
相對人Ａ０２、Ａ０３對於所生未成年三子Ａ０１（民國000年
00月00日生）之親權應全部予以停止。
選任臺南市政府社會局為Ａ０１之監護人。
指定臺南市政府家庭暴力暨性侵害防治中心所指派之人為會同開
具財產清冊之人。
聲請程序費用新臺幣壹仟元由相對人負擔。
    事實及理由
一、本件聲請意旨略以：
  （一）緣未成年人Ａ０１為相對人Ａ０２與Ａ０３之婚生子女。Ａ０２與Ａ０
        ３在民國000年0月00日協議離婚時，約定未成年人Ａ０１之
        權利義務由相對人Ａ０３行使或負擔，惟因相對人Ａ０３隨後
        被公司外派到大陸工作，乃於000年0月00日將未成年人
        Ａ０１委託安置在寄養家庭，委託安置期間，Ａ０２與Ａ０３於0
        00年00月00日改約定未成年人Ａ０１之權利義務由相對人Ａ
        ０２行使或負擔，Ａ０２接著向高雄市私立○○○家園進行收出
        養媒合，未成年人Ａ０１於000年0月00日結束委託安置，
        進入試養程序。然於000年至000年期間，未成年人Ａ０１
        三次進入試養程序，卻均因不同因素而退養。
  （二）次查，相對人Ａ０２在000年間將未成年人Ａ０１進行收出養
        媒合後，已另組家庭並育有○名女兒，沒有能力與心力
        再照顧扶養未完成收養程序之Ａ０１，又將未成年人Ａ０１委
        託聲請人安置，未成年人Ａ０１目前安置在財團法人台灣
        省私立台南○○之○○○○。
  （三）本件相對人Ａ０２及Ａ０３均未能提供未成年人Ａ０１適當之養
        育及照顧，且情節嚴重，未成年人Ａ０１之同父母手足，
        均因Ａ０２及Ａ０３之親職功能不佳而已出養。為未成年人Ａ０
        １之權益著想，請求鈞院停止相對人Ａ０２及Ａ０３對於未成
        年人Ａ０１之全部親權。
  （四）末查，未成年人之祖父已歿，祖母患有阿茲海默症，外
        祖父母則未與未成年人有任何交集，均不適合擔任未成
        年人Ａ０１之監護人，為未成年人Ａ０１之最佳利益，請求選
        定臺南市政府社會局為未成年人Ａ０１之監護人，以利對
        於未成年人權益之行使。
  （五）並聲明：如主文所示。
二、查相對人Ａ０２、Ａ０３原為夫妻關係，未成年人Ａ０１（000年00月
    00日生）為相對人Ａ０２、Ａ０３所生之○子，相對人Ａ０２、Ａ０３於0
    00年0月00日兩願離婚，並協議未成年之子Ａ０１權利義務之行
    使或負擔由相對人Ａ０３任之，嗣又於000年00月00日改協議Ａ０
    １權利義務之行使或負擔由相對人Ａ０２任之之事實，業據聲請
    人提出戶籍資訊3件為證，堪予認定。
三、又查聲請人主張前開相對人Ａ０２、Ａ０３對於未成年人Ａ０１疏於
    保護照顧之各項事實，業經聲請人提出委託安置契約書影本
    2件、個案研討會及會議紀錄影本各1件為證，並有相對人Ａ０
    ３之入出境資訊連結作業表1件附卷可稽，且相對人Ａ０２對於
    聲請人主張之事實未於訊問期日到場爭執，復未提出書狀作
    何聲明或陳述，是聲請人主張之上開事實堪認為實在。
四、按父母或監護人對兒童及少年疏於保護、照顧情節嚴重，或
    有第49條、第56條第1項各款行為，或未禁止兒童及少年施
    用毒品、非法施用管制藥品者，兒童及少年或其最近尊親屬
    、直轄市、縣（市）主管機關、兒童及少年福利機構或其他
    利害關係人，得請求法院宣告停止其親權或監護權之全部或
    一部，或得另行聲請選定或改定監護人，兒童及少年福利與
    權益保障法第71條第1項定有明文。查本件未成年人Ａ０１為無
    自救力之兒童，相對人Ａ０２、Ａ０３為Ａ０１之父母，對Ａ０１有保護
    、教養之義務，卻未善盡保護、教養之責，疏於照顧Ａ０１，
    已詳如前述，則聲請人身為主管機關，因此聲請停止相對人
    Ａ０２、Ａ０３對其所生未成年之子Ａ０１之親權，為有理由，應予
    准許。
五、又按法院依前項規定（即兒童及少年福利與權益保障法第71
    條第1項）選定或改定監護人時，得指定直轄市、縣（市）
    主管機關、兒童及少年福利機構之負責人或其他適當之人為
    兒童及少年之監護人，兒童及少年福利與權益保障法第71條
    第2項定有明文。查本件相對人Ａ０２、Ａ０３對於所生未成年之
    子Ａ０１之親權業經宣告停止，則相對人Ａ０２、Ａ０３即不能行使
    或負擔對於Ａ０１之權利義務，依前開規定，本院自有選任適
    當之人為未成年人Ａ０１之監護人之必要。又查聲請人主張未
    成年人Ａ０１並無適宜之親屬得擔任監護人乙節，業據聲請人
    提出個案研討會及會議紀錄影本各1件為證，堪予認定。本
    院審酌聲請人轄下社會局依法為兒童福利主管機關，長期經
    辦兒童福利業務，有眾多學有專精之社會工作人員，並承辦
    Ａ０１之安置事宜，因認選定臺南市政府社會局為Ａ０１之監護人
    ，應符合Ａ０１之最佳利益，爰依兒童及少年福利與權益保障
    法第71條第2項之規定，選定臺南市政府社會局為Ａ０１之監護
    人。
六、再按父母均不能行使、負擔對於未成年子女之權利義務或父
    母死亡而無遺囑指定監護人，或遺囑指定之監護人拒絕就職
    時，依下列順序定其監護人：一、與未成年人同居之祖父母
    。二、與未成年人同居之兄姊。三、不與未成年人同居之祖
    父母。未能依第1項之順序定其監護人時，法院得依未成年
    子女、四親等內之親屬、檢察官、主管機關或其他利害關係
    人之聲請，為未成年子女之最佳利益，就其三親等旁系血親
    尊親屬、主管機關、社會福利機構或其他適當之人選定為監
    護人，並得指定監護之方法。法院依前項選定監護人或依第
    1106條及第1106條之1另行選定或改定監護人時，應同時指
    定會同開具財產清冊之人，民法第1094條第1、3、4項分別
    定有明文。查依兒童及少年福利與權益保障法第71條規定宣
    告停止父母之親權，改定適當之人擔任未成年子女之監護人
    事件，雖無應同時指定會同開具財產清冊之人之明文規定，
    惟為周全未成年人財產利益之保護，自應類推適用民法第10
    94條第4項之規定，由法院依職權指定會同開具未成年人財
    產清冊之人。查本件臺南市政府家庭暴力暨性侵害防治中心
    為長期追蹤、關注未成年人Ａ０１家庭生活事宜之主要承辦機
    關，較為了解Ａ０１之相關事務，為此爰指定臺南市政府家庭
    暴力暨性侵害防治中心所指派之人為會同開具財產清冊之人
    。
七、依家事事件法第104條第3項，裁定如主文。
中　　華　　民　　國　　111 　年　　11　　月　　 7　　日
                      家事法庭  法  官　葉惠玲   
以上正本係照原本作成。
如不服本裁定應於送達後10日內向本院提出抗告狀，並繳納抗告
費新臺幣1,000元。
中　　華　　民　　國　　111 　年　　11　　月　　7 　　日
                                書記官　陳玉芬